【裁判字號】    99,交聲,524
【裁判日期】    990202
【裁判案由】    聲明異議
【裁判全文】
臺灣臺中地方法院交通事件裁定         99年度交聲字第524號
原處分機關  交通部公路總局臺中區監理所
受處分人    甲○○
上列受處分人因違反道路交通管理處罰條例案件，對於交通部公
路總局臺中區監理所於民國九十九年一月十二日所為之處分（中
監違字第裁六○─ＧＰ0000000號裁決書），聲明異議，
本院裁定如下：
    主    文
原處分撤銷，發回交通部公路總局臺中區監理所。
    理    由
一、原處分機關裁決意旨略以：緣異議人即受處分人甲○○所有
    之車牌號碼九五五三－ＮＨ號自小客車，於民國九十八年八
    月二日上午十一時十三分許，在臺中市○○路○段五一八號
    處，因「在禁止臨時停車處所停車（經科學儀器採證）」之
    違規，經臺中市警察局交通隊直屬第二分隊員警依違反道路
    交通管理處罰條例第五十六條第一項第一款逕行舉發，受處
    分人未於期限內到案，本所遂於九十九年一月十二日以中監
    違字第裁六○─ＧＰ0000000號裁決書裁處罰鍰新臺
    幣（下同）一千二百元。
二、受處分人甲○○聲明異議意旨略以：本人因至監理所繳交定
    檢費用，經辦事人員告知本人，於九十八年八月二日有一違
    規停車之罰單致無法驗車，但本人並不知有此一違規事件。
    又本人一向奉公守法，不知自己有違法，對此事深覺冤枉，
    敬請查察，並請附上相片以茲證明，若真有違規，當是會繳
    罰款，若無證明，實不應冤枉，應盡速撤銷罰鍰。另說有寄
    罰單至臺中市○區○○○街一六二巷二弄二號之地址，本人
    並未住過此地，亦未收到罰單，請查察等語。
三、按黃實線設於路側者，用以禁止停車；汽車駕駛人在設有禁
    止停車標誌、標線之處所停車者，處六百元以上一千二百元
    以下罰鍰；違規停車而駕駛人不在場，經以科學儀器取得證
    據資料證明汽車駕駛人行為違規者，得逕行舉發，並應記明
    車輛牌照號碼、車型等可資辨明之資料，以汽車所有人為被
    通知人製單舉發。道路交通管理處罰條例之處罰，受舉發違
    反道路交通管理事件之受處罰人，認為受舉發之違規行為應
    歸責他人者，應於舉發違反道路交通管理事件通知單應到案
    日期前，檢附相關證據及應歸責人相關證明文件，向處罰機
    關告知應歸責人，處罰機關應即另行通知應歸責人到案依法
    處理，逾期未依規定辦理者，仍依本條例各該違反條款規定
    處罰，道路交通標誌標線號誌設置規則第一百四十九條第一
    項第一款第四目前段、道路交通管理處罰條例第五十六條第
    一項第四款、第七條之二、第八十五條第一項分別定有明文
    。又按處理違反道路交通管理事件，有關文書送達之程序，
    依行政程序法之規定。而送達應向受送達人之住居所、事務
    所或營業所為之。於應送達處所不獲會晤應受送達人時，得
    將文書付與有辨別事理能力之同居人、受雇人或應送達處所
    之接收郵件人員，違反道路交通管理事件統一裁罰基準及處
    理細則第五條、行政程序法第七十二條第一項前段、第七十
    三條第一項亦規定甚明。
四、經查：
  (一)受處分人甲○○所有之車牌號碼九五五三－ＮＨ號自用小客
    車於九十八年八月二日上午十一時十三分許，在臺中市○○
    路○段五一八號前處，因「在禁止臨時停車處所停車」之違
    規，經臺中市警察局交通隊直屬第二分隊員警拍照後掣單逕
    行舉發等情，有中市警交字第ＧＰ0000000號號舉發
    違反道路交通管理事件通知單一紙及現場採證照片二幀在卷
    可稽。查受處分人於上揭違規時地，係將其所有之上開車輛
    停放在臺中市○○路○段五一八號前處，依卷附舉發照片觀
    之，該處路段有黃實線標繪於路面上，用以指示禁止停車路
    段，而受處分人之車號九五五三－ＮＨ號自用小客車即停放
    於黃實線旁甚明。揆諸前揭說明，受處分人有道路交通管理
    處罰條例第五十六條第一項第四款「在設有禁止停車標線之
    處所停車」之交通違規事實堪  以認定，舉發員警依法予以
    拍照後逕行舉發，洵屬合法正當，並無違誤，合先敘明。
  (二)受處分人甲○○雖以前揭情詞置辯，惟查臺中市警察局中市
    警交字第０九九０００三六七七號函復說明，經查旨揭違規
    通知單為拖吊舉發車號九五五三－ＮＨ號自用小客車違規案
    ，第一次投遞車籍地（臺中市○區○○○街一六二巷二弄二
    號），因招領逾期經郵局退回，第二次投遞戶籍地（彰化縣
    田中鎮○○路二二四號），於九十八年九月十一日經郵局投
    妥，並由受處分人之同居人（婆婆黃寶女士）代為收受，有
    前開臺中市警察局函及臺中市警察局交通隊送達證書各一紙
    附卷可參，揆諸前揭說明，其送達程序於法核無不合，已生
    送達之效力，至於收受該舉發通知單之同居人何時將文書轉
    交受處分人，對已生之合法送達效力不受影響，受處分人亦
    不得憑此而謂送達程序有何疏誤。惟查上述舉發通知單所記
    載應到案日期為九十八年九月二日前，而該文書合法送達受
    處分人之日期為九十八年九月十一日，已在舉發通知單上所
    載應到案日期之後，受處分人縱使在送達當日得知該份舉發
    通知單，亦無從依其上所記載之應到案期限，享有自動到案
    並繳納較低額罰鍰之機會。原處分機關交通部公路總局臺中
    區監理所疏未詳查及此，認定受處分人逾越應到案期限，而
    各逕依違反道路交通管理事件統一裁罰基準表，裁處罰鍰一
    千二百元，於法即有未合，已難維持。
五、綜上所述，受處分人提起本件聲明異議，並無理由。惟因本
    件舉發違反道路交通管理事件通知單送達日期已逾應到案日
    期，且受處分人上開違規行為係「在設有禁止停車標線之處
    所停車」，其處罰依據應為道路交通管理處罰條例第五十六
    條第一項第四款，原處分機關竟誤引同條項第一款予以處罰
    ，於法尚有未合。原處分應予撤銷，並發回原處分機關，由
    舉發機關重新送達舉發通知單，並給予受處分人合理之應到
    案期限，始能認定受處分人有無逾越指定期間拒不到案繳納
    罰鍰之情事，再依法定程序處理，方屬周全。
六、據上論斷，應依道路交通管理處罰條例第八十七條第二項，
    道路交通案件處理辦法第二十條規定，裁定如主文。
中    華    民    國    99    年    2     月    2     日
                      交通法庭  法  官  張清洲
以上正本證明與原本無異。
如不服本裁定，應於收受送達後5日內向本院提出抗告狀。（應
附繕本）
                                書記官  詹東益
中    華    民    國    99    年    2     月    2     日

司法院資訊處製作；財團法人民間司法改革基金會備份。
